臺灣高等法院民事判決　　　　　　　　　　94年度再字第47號
再 審原 告　巳○○
　　　　　　甲○○
共　　　同
訴訟代理人　王永春　律師
再 審被 告　社團法人金門縣許氏宗親會
法定代理人　許炳錫
再 審被 告　辰○○
　　　　　　癸○○
　　　　　　丙○○
　　　　　　寅○○
　　　　　　戊○○
　　　　　　卯○○
　　　　　　乙○○即許天佑之.
　　　　　　壬○○即許天佑之.
　　　　　　楊羨姿即許乃元之.
　　　　　　庚○○即許乃元之.
　　　　　　辛○○即許乃元之.
　　　　　　己○○即許乃元之.
　　　　　　丑○○即許乃元之.
　　　　　　子○○即許乃元之.
　　　　　　丁○○即許乃元之.
上列當事人間損害賠償事件，再審原告對於中華民國93年12月8
日本院92年度重上字第454號確定判決提起再審之訴，本院判決
如下：
    主  文
再審之訴駁回。
再審訴訟費用由再審原告負擔。
    事實及理由
一、再審原告主張略以：(一)再審被告社團法人金門縣許氏宗親會
    （民國86年10月8 日始為社團法人登記，下稱許氏宗親會）
    之前理事長許永權於85年6月9日就其所有坐落福建省金門縣
    金城鎮南門里城字第12223 地號土地與再審原告簽訂委建契
    約（下稱系爭契約），並由再審被告卯○○、辰○○、癸○
    ○、丙○○、寅○○、戊○○、許天佑（已死亡，繼承人為
    再審被告乙○○、壬○○）、許乃元（已死亡，繼承人為再
    審被告楊羨姿、庚○○、辛○○、己○○、丑○○、子○○
    、丁○○）擔任履約保證人。嗣許氏宗親會並未依系爭契約
    履行其義務，依系爭契約第10條約定，再審被告應連帶加倍
    退還保證金、給付懲罰性違約金及賠償再審原告因此而支出
    之一切費用合計新台幣（下同）4,119萬600元。詎本院92年
    度重上字第454 號判決竟維持第一審法院所為再審原告敗訴
    之判決確定（下稱原確定判決），惟(一)許永權於簽訂系爭契
    約時既為許氏宗親會之理事長，其對外代表許氏宗親會簽訂
    系爭契約，效力自應及於許氏宗親會，且再審原告為善意第
    三人，應有民法第27條第3項之適用， 然原確定判決竟適用
    人民團體法第27條但書第4款規定， 認許永權簽訂系爭契約
    係屬無權處分，事後亦未獲許氏宗親會承認，對許氏宗親會
    自不生效力，適用法規顯有錯誤， 且未適用民法第27條第3
    項保護善意第三人之規定，核有民事訴訟法第496條第1項第
    1款適用法規顯有錯誤之再審事由； 另原確定判決理由既肯
    認許永權對於第三人之行為，其效力及於合夥人全體，而主
    文竟又以系爭契約對許氏宗親會不生效力判決再審原告敗訴
    ， 核有同條項第2款判決理由與主文顯有矛盾之再審事由。
    (二)原確定判決對於再審原告係善意第三人、許永權當選許氏
    宗親會理事長之當選證書、系爭契約之履約保證人均係許氏
    宗親會之理事、監事，及再審原告請求之賠償金額均未審究
    ，且未於理由項下記載關於攻擊或防禦方法之意見及法律上
    意見，有不適用民事訴訟法第226條第1項第5款、第3項、第
    4項之違背法令，爰請求(一)原確定判決廢棄。 (二)再審被告應
    連帶給付再審原告300萬元（原確定判決請求金額為4,119萬
    600元） 及自起訴狀繕本送達翌日起至清償日止，按年息百
    分之五計算之利息。
二、按民事訴訟法第496條第1項第1 款所謂適用法規顯有錯誤者
    ，係指確定判決所適用之法規顯然不合於法律規定，或與現
    存判例解釋顯然違反者而言，並不包括漏未斟酌證據及認定
    事實錯誤之情形在內，亦不包括取捨證據失當及判決不備理
    由之情形在內（最高法院57年台上字第1091號判例、63年台
    上字第880號判例及71年度台再字第209號判決參照）。經查
    原確定判決係認定許氏宗親會在未取得社團法人資格前，應
    屬無權利能力之社團，並無法人資格，關於其法律上之地位
    ，我國民法未設有明文，惟因許氏宗親會為人之結合體，屬
    於人民團體組織，與社團法人具有同一實質，故其內部關係
    ，應可類推適用社團之規定，而對外關係參照外國立法例應
    類推適用合夥關係之規定。宗親會之理事長地位類似於執行
    業務合夥人之地位，即理事長係受各合夥人之委任，執行合
    夥事務，理事長在依委任本旨執行合夥事務之範圍內，對於
    第三人，為他合夥人之代表，其行為之效力直接及於合夥人
    全體。許永權固於84年4 月30日當選為許氏宗親會之理事長
    ，然嗣因選任之程序不合法，業經金門縣政府以85年年7 月
    12日（85） 府民字第13305號函核覆包括許永權在內之理監
    事當選無效，飭令改選，自難認許永權為許氏宗親會之合法
    執行業務代表人。許氏宗親會於簽訂系爭契約時既屬於人民
    團體組織，則處分宗親會之財產自應依人民團體法第27條但
    書第4款規定：財產之處分，應經會員大會之決議， 且應有
    會員過半數之出席，出席人數三分之二以上之同意行之，然
    許永權就簽訂系爭契約之內容，並未依規定召開會員大會並
    取得大會決議，則許永權於85年6月9日簽訂系爭契約難認係
    屬執行合夥事務，縱係使用許氏宗親會理事長之名義簽約，
    亦屬無權處分，其事後既未獲許氏宗親會之承認，對許氏宗
    親會自不生效力等情，而認再審原告依系爭契約第10條約定
    ，請求再審被告連帶給付4,119萬600元本息，不應准許，核
    其適用法規並無錯誤情形。又原確定判決既認定許氏宗親會
    在未取得社團法人資格前，屬於人民團體，其對外關係應類
    推適用合夥之相關規定， 自亦無適用民法第27條第3項有關
    對於董事代表權所加之限制不得對抗善意第三人之餘地。再
    者，再審原告就原確定判決認定事實及取捨證據之職權行使
    為論斷，依上開說明，亦難認係適用法規顯有錯誤。是再審
    原告主張原確定判決違法適用人民團體法第27條但書第4 款
    規定，且未適用民法第27條第3項規定，有民事訴訟法第496
    條第1項第1款適用法規顯有錯誤之再審事由，為不足採。
三、次按民事訴訟法第496條第1項第2款 所謂判決理由與主文顯
    有矛盾者，係指判決依據當事人主張之事實，認定其請求或
    對造抗辯為有理由或無理由，而於主文為相反之諭示，且其
    矛盾為顯然者而言（ 最高法院80年台再字第130號判例要旨
    參照）。經查原確定判決主文係諭示上訴駁回即維持第一審
    法院所為再審原告敗訴之判決，而其理由有如上述，亦係謂
    兩造間之系爭契約不生效力，再審原告依系爭契約第10條約
    定，請求再審被告連帶給付4,119萬600元本息，不應准許，
    依上說明，並無判決理由與主文顯有矛盾之情形。又原確定
    判決就許永權於84年4 月30日當選為許氏宗親會理事長之事
    實已予審酌，惟嗣後因其選任之程序不合法，業經金門縣政
    府函覆其當選無效，已如上述；另原確定判決亦記載因系爭
    契約對許氏宗親會不生效力，則再審被告戊○○等人之履約
    保証責任失所附麗，再審原告請求再審被告戊○○等人應負
    履約保証責任，於法未合。又原確定判決既認定兩造間之系
    爭契約不生效力，自無庸就再審原告所請求之賠償金額加以
    論述（見原確定判決理由八）。是再審原告主張原確定有民
    事訴訟法第496條第1項第2款之再審事由，亦不足採。
四、從而，再審原告提起本件再審之訴，顯無再審理由，爰不經
    言詞辯論，逕以判決駁回之。
五、據上論結，本件再審之訴為顯無理由， 依民事訴訟法第502
    條第2項、第78條、第85條第1項前段，判決如主文。
中　　華　　民　　國　　94　　年　　7　　月　　21 　　日
                  民事第十四庭審判長法  官　劉靜嫻
                                    法  官　陳昆煇
                                    法  官　陳駿璧
正本係照原本作成。
如不服本判決，應於收受送達後20日內向本院提出上訴書狀，其
未表明上訴理由者，應於提出上訴後20日內向本院補提理由書狀
（均須按他造當事人之人數附繕本）上訴時應提出委任律師或具
有律師資格之人之委任狀；委任有律師資格者，另應附具律師資
格證書及釋明委任人與受任人有 民事訴訟法第466條之1第1項但
書或第2項（詳附註）所定關係之釋明文書影本。
中　　華　　民　　國　　94　　年　　7 　　月　　21　　日
　　　　　　　　　　　　　　　　　　書記官　黃　愛
附註：
民事訴訟法第466條之1（第1項、第2項）：
對於第二審判決上訴，上訴人應委任律師為訴訟代理人。但上訴
人或其他法定代理人具有律師資格者，不在此限。
上訴人之配偶、三親等內之血親、二親等內之姻親，或上訴人為
法人、中央或地方機關時，其所屬專任人員具有律師資格並經法
院認為適當者，亦得為第三審訴訟代理人。
